【裁判字號】    98,消債清,3
【裁判日期】    981030
【裁判案由】    聲請清算
【裁判全文】
臺灣基隆地方法院民事裁定             98年度消債清字第3號
聲  請  人
(即債務人)  甲○○
                    （
代  理  人  廖于清律師
上列當事人因消費者債務清理（清算）事件，本院裁定如下：
    主  文
債務人甲○○自中華民國98年10月30日12時起開始清算程序，並
同時終止清算程序。
    理  由
一、按「債務人於法院裁定開始更生程序或許可和解或宣告破產
    前，得向法院聲請清算；債權人縱為一人，債務人亦得為聲
    請。」、「法院開始清算程序之裁定，應載明其年、月、日
    、時，並即時發生效力」消費者債務清理條例第80條、第83
    條第１項分別定有明文。又「債務人之財產不敷清償清算程
    序之費用時，法院應裁定開始清算程序，並同時終止清算程
    序。」消費者債務清理條例第85條第１項亦定有明文。
二、本件債務人主張：渠有不能清償債務之情事，前於民國（下
    同）97年５月間提出債權人清冊，以書面向最大債權金融機
    構台新國際商業銀行請求共同協商債務清償方案，惟台新國
    際商業銀行以協商申請書及附件評估渠無力還款，無須再行
    協商，逕以「前置協商不成立通知書」退件；然渠為一臨時
    工，每月收入僅３萬餘元，加上加班費亦僅４萬餘元，而渠
    需以此微薄收入養活一家４口，尚須負擔每月１萬元之房屋
    租金，加以渠配偶（為大陸地區人民）需照顧年幼子女，無
    法覓得正常工作，替渠分擔家計，欲維持最低基本生活已有
    困難，遑論履行還款義務，渠確有不能清償債務之情事；又
    伊未經法院裁定開始更生程序或許可和解或宣告破產，爰向
    本院聲請清算等語。並提出戶籍謄本、財產及收入狀況說明
    書、債權人清冊、債務人清冊、前置協商申請書（含附件）
    、前置協商不成立通知書、國稅局94及95年度綜合所得稅各
    類所得資料清單、聯合徵信中心當事人綜合信用報告及臺灣
    臺北地方法院執行命令等件（均為影本）為證。
三、查聲請人主張之上開事實，業據其提出戶籍謄本、財產及收
    入狀況說明書、債權人清冊、債務人清冊、前置協商申請書
    （含附件）、前置協商不成立通知書、國稅局94及及95年度
    綜合所得稅各類所得資料清單、聯合徵信中心當事人綜合信
    用報告及臺灣臺北地方法院執行命令等件（均為影本）為證
    ，經核屬實，其主張自堪信為真實，而本件又查無聲請人有
    消費者債務清理條例第６條第３項、第８條或第82條第２項
    所定應駁回清算聲請之事由存在，則聲請人聲請清算，為有
    依據，應予准許。再查：依據聲請人所提財產及收入狀況說
    明書所載，其名下並無財產，現亦無任何工作收入，堪認聲
    請人之財產應不敷清償清算程序之費用，爰依首揭規定裁定
    開始本件清算程序，並同時終止清算程序。
四、聲請人於97年雖曾聲請更生，遭法院駁回（案號為本院97年
    度消債更字第0357號），惟當時法院係以聲請人之情形與消
    費者債務清理條例第３條所定之「不能清償債務」之要件不
    符為由，而今經本院調查結果，聲請人確實有「不能清償債
    務」之情事，且前後已時隔近年，狀況有異，依法仍可准予
    清算。又本件裁定終止清算程序後，債務人所負之債務並非
    當然免除，仍應由本院斟酌消費者債務清理條例第0132條、
    第0133條、第0134條、第0135條等規定，決定是否准予免責
    ；如本院最終未准予債務人免責，債務人就其所負債務仍應
    負清償之責。均併予敘明。
五、依消費者債務清理條例第80條、第83條、第85條第１項，裁
    定如主文。
中    華    民    國    98    年    10    月    30    日
                  民事庭法      官  林金發
一、以上正本係照原本作成。
二、對於開始清算程序之裁定不得抗告；如不服同時終止清算程
    序之裁定，應於本裁定送達後10日內向本院提出抗告狀，並
    繳納抗告裁判費新臺幣1,000.元，抗告於本院合議庭。
中    華    民    國    98    年    10    月    30    日
                        法院書記官  莊國南


司法院資訊處製作；財團法人民間司法改革基金會備份。
